【裁判字號】    98,易緝,24
【裁判日期】    980216
【裁判案由】    詐欺
【裁判全文】
臺灣板橋地方法院刑事判決              98年度易緝字第24號
公  訴  人  臺灣板橋地方法院檢察署檢察官
被      告  甲○○
上列被告因詐欺案件，經檢察官提起公訴（85年度偵緝字第265
號），本院判決如下：
    主    文
本件免訴。
    理    由
一、公訴意旨如起訴書所載（如附件）。
二、按案件時效已完成者，應諭知免訴之判決，刑事訴訟法第30
    2 條第2 款定有明文；再按被告行為後，刑法第80條、第83
    條關於追訴權時效期間、停止之規定，業於民國94年2 月2
    日修正公布，並於95年7 月1 日施行，現行刑法第2 條第1
    項規定：「行為後法律有變更者，適用行為時之法律。但行
    為後之法律有利於行為人者，適用最有利於行為人之法律」
    ，因追訴權時效期間之長、短，關係是否行為人受到刑事追
    訴或處罰，而追訴時效完成者，依刑事訴訟法第302 條第2
    款規定應諭知免訴判決，而免訴判決為實體判決，因此關於
    追訴時效期間之修正，應屬實體刑罰法律變更，而有刑法第
    2 條第1 項規定之適用（臺灣高等法院暨所屬法院因應新修
    正刑法施行座談會意見參照），據此：
(一)、修正前刑法第80條規定：「追訴權，因左列期間內不行使而
    消滅：一、死刑、無期徒刑或10年以上有期徒刑者，20年。
    二、3 年以上10年未滿有期徒刑者，10年。三、1 年以上3
    年未滿有期徒刑者，5 年。四、1 年未滿有期徒刑罪者，3
    年。五、拘役或罰金者，1 年。前項期間自犯罪成立之日起
    算。但犯罪行為有連續或繼續之狀態者，自行為終了之日起
    算」；而修正前刑法第83條規定：「追訴權之時效，如依法
    律之規定，偵查、起訴或審判之程序，不能開始或繼續時，
    停止其進行。前項時效停止，自停止原因消滅之日起，與停
    止前已經過之期間，一併計算。停止原因繼續存在之期間，
    如達於第80條第1 項各款所定期間4 分之1 者，其停止原因
    視為消滅」。
(二)、另修正後刑法第80條則規定：「追訴權，因下列期間內未起
    訴而消滅：一、犯最重本刑為死刑、無期徒刑或10年以上有
    期徒刑之罪者，30年。二、犯最重本刑為3 年以上10年未滿
    有期徒刑之罪者，20年。三、犯最重本刑為1 年以上3 年未
    滿有期徒刑之罪者，10年。四、犯最重本刑為1 年未滿有期
    徒刑、拘役或罰金之罪者，5 年。前項期間自犯罪成立之日
    起算。但犯罪行為有繼續之狀態者，自行為終了之日起算」
    ；而修正後刑法第83條規定：「追訴權之時效，因起訴而停
    止進行。依法應停止偵查或因犯罪行為人逃匿而通緝者，亦
    同。前項時效之停止進行，有下列情形之一者，其停止原因
    視為消滅：一、諭知公訴不受理判決確定，或因程序上理由
    終結自訴確定者。二、審判程序依法律之規定或因被告逃匿
    而通緝，不能開始或繼續，而其期間已達第80條第1 項各款
    所定期間4 分之1 者。三、依第1 項後段規定停止偵查或通
    緝，而其期間已達第80條第1 項各款所定期間4 分之1 者。
    前2 項之時效，自停止原因消滅之日起，與停止前已經過之
    期間，一併計算」。
(三)、查本案被告係被訴涉犯刑法第339 條第1 項之詐欺取財罪嫌
    ；而刑法第339 條第1 項詐欺罪之法定本刑最高度為5 年有
    期徒刑，其追訴權時效期間依修正前刑法第80條第1 項第2
    款規定為10年，再依修正前刑法第83條規定加計因通緝無法
    開啟審判之停止進行期間（10年追訴權時效期間4 分之1 即
    2 年6 月），是修法前之追訴權時效加計停止期間即為12年
    6 月；然依修正後刑法第80條第1 項第2 款規定，其追訴權
    時效為20年，加計停止進行之期間（20年追訴權時效期間4
    分之1 即5 年），則修法後之追訴權時效加計4 分之1 停止
    期間為25年，茲經比較新舊法之結果，自以修正前刑法上開
    規定，對於被告較為有利，依刑法第2 條第1 項規定，本件
    應適用被告行為時之上開修正前刑法規定。
三、經查：本案被告被訴於84年9 月間某日，乃萌為自己不法所
    有之意圖，而涉犯刑法第339 條第1 項之詐欺取財罪嫌，其
    犯罪行為成立之日，依起訴書之記載為「84年9 月間某日」
    ，則類推適用民法第124 條第2 項後段法理，推定其犯罪時
    間為84年9 月15日；而以被告本件涉犯詐欺罪嫌之追訴權時
    效為10年，經加計檢察官自84年12月1 日開始偵查本案（見
    臺灣板橋地方法院檢察署84年度偵字第21593 號偵查卷第1
    頁告訴人所提刑事告訴狀上所蓋之臺灣板橋地方法院檢察署
    收狀日期戳印），迄85年3 月18日發布通緝（見前開偵卷第
    82頁）之期間，與被告嗣於85年4 月1 日為警緝獲（見臺灣
    板橋地方法院檢察署85年度偵緝字第265 號偵查卷第3 頁）
    後，經偵查終結起訴繫屬本院審理，迄本院發布通緝日即85
    年9 月3 日止之期間（前開期間合計8 月21日，不生時效進
    行之問題），再加計因被告經通緝，致本案審判程序不能開
    始，而停止追訴權時效進行持續所達上開追訴權時效期間之
    四分之一（即2 年6 月）後，被告所涉犯前開詐欺罪嫌之追
    訴權時效，應於97年12月6 日時效完成，惟被告迄今仍未緝
    獲歸案，揆諸前揭說明，本件爰不經言詞辯論，逕為免訴之
    諭知。
四、據上論斷，應依刑事訴訟法第302 條第2 款、第307 條，判
    決如主文。
中    華    民    國    98    年    2     月    16    日
                  刑事第十六庭  審判長法  官  許必奇
                                      法  官  鄧雅心
                                      法  官  陳明偉
以上正本證明與原本無異。
如不服本判決應於收受本判決後10日內向本院提出上訴書狀，並
應敘述具體理由，如未敘述上訴理由者，應於上訴期間屆滿後20
日內補提理由書狀於本院（均須按他造當事人之人數附繕本）「
切勿逕送上級法院」。
                                      書記官  陳玉心
中    華    民    國    98    年    2     月    16    日


司法院資訊處製作；財團法人民間司法改革基金會備份。
